臺灣彰化地方法院民事判決　九十三年度訴字第五七五號
　　原　　　告　乙○○　　　彰.
　　法定代理人　丙○○
　　　　　　　　丁○○
　　訴訟代理人　涂芳田　　　律師
　　被　　　告　甲○○
右當事人間請求損害賠償事件，本院於民國九十四年一月二十五日言詞辯論終結，判
決如左：
    主      文
被告應給付原告新臺幣伍拾萬肆仟玖佰拾玖元及自民國九十三年八月十一日起至清償
日止按週年利率百分之五計算之利息。
原告其餘之訴駁回。
訴訟費用由被告負擔百分之二十一；餘由原告負擔。
本判決原告勝訴部分於原告以新台幣壹拾陸萬捌仟元為被告供擔保後得假執行。
原告其餘假執行之聲請駁回。
    事實及理由
一、本件被告經合法通知，未於最後一次言詞辯論期日到場，核無民事訴訟法第三百
    八十六條所列各款情形，爰依原告之聲請，由其一造辯論而為判決。
二、原告起訴聲明：被告應給付原告新台幣（下同）二百四十三萬六千零四十七元及
    自起訴狀繕本送達翌日起至清償日止，按年息百分之五計算之利息。並願供擔保
    請准宣告假執行。其主張要旨略謂：被告於民國（下同）九十一年九月二十六日
    下午六時許，駕駛牌照號碼ＺＱ─六五八六號自用小客車，沿彰化縣永靖鄉○○
    路內側車道由北往南方向行駛，途經該路段與永安街之無號誌交岔路口附近時，
    竟疏於注意以時速約六十公里超速行駛而撞擊騎乘腳踏車之原告，致使原告人車
    倒地，因而受有頭部外傷合併急性硬腦膜下出血、左側顱內出血、左大腿挫傷、
    擦傷及顏面撕裂傷等傷害。原告經手術治療後，目前仍遺有頭痛、頭暈及記憶力
    衰退之情形。爰依民法第一百八十四條第一項、第一百九十三條第一項、第一百
    九十五條第一項關於侵權行為損害賠償之規定，訴請被告賠償如下：(1)減少勞動
    能力損害共二百一十三萬六千零四十七元：依行政院主計處公佈九十二年國民平
    均所得扣除應繳所得稅額乘以原告減少勞動能力百分之五十為計算基準，因自原
    告二十歲起至退休年齡六十歲止，其所受損害以霍夫曼計算式計算，可得數額為
    四百二十七萬二千零九十四元。然本件車禍經台灣省車輛行車事故覆議鑑定委員
    會鑑定原告為肇事主因，故請求上開金額之百分之五十即二百一十三萬六千零四
    十七元。(2)慰撫金三十萬元：原告因本件車禍受有上開身體上之病痛，其精神上
    所受之損害以六十萬元為補償應不為過，惟因原告願自負百分之五十，故減半為
    三十萬元。被告則聲明駁回原告之訴，其抗辯要旨略以：原告對交通事故之發生
    亦與有過失，原告請求之金額過高，被告無從同意等語。
三、原告主張被告於前開時、地駕駛自用小客車不慎撞擊原告所騎乘之腳踏車，致使
    原告人車倒地，受有頭部外傷合併急性硬腦膜下出血、左側顱內出血、左大腿挫
    傷、擦傷及顏面撕裂傷等傷害。經手術治療後，目前仍遺有頭痛、頭暈及記憶力
    衰退現象等事實，已據提出童綜合醫院診斷證明書、本院九十二年度交自字第二
    號刑事判決、台灣省車輛行車事故覆議鑑定委員會函等件影本在卷為憑，復經調
    閱前開刑事案卷全部卷證無訛，被告就其行車過失致原告受傷乙節亦不爭執，堪
    信原告此部分之主張真正。惟按行車速度，應依該路段之速限標誌或標線之規定
    ，且汽車行經無號誌之交岔路口時，應減速慢行，作隨時停車之準備，並應注意
    車前狀況，隨時採取必要之安全措施；再慢車行駛交岔路口轉彎時，應讓直行之
    汽車優先通行。道路交通安全規則第九十三條第一項前段及第一項第二款、第九
    十四條第三項、第一百二十五條分別定有明文。經查：兩造肇事地點係在彰化縣
    永靖鄉○○路與永安街交岔路口，該交岔路口未設管制號誌，該路段（南下）之
    速限為時速五十公里，而被告係以時速六十里之速度南下行駛，而原告係騎乘腳
    踏車南下至該交岔路口左轉穿越中山路欲進入永安街購買便當，在中山路南下快
    車道處為原告所駕駛之汽車撞擊等事實，有兩造警詢筆錄、及警製道路交通事故
    現場圖、道路交通事故調查報告表，肇事後現場照片附於彰化縣警察局員林分局
    刑案偵查卷宗（併於本院九十二年度交自字第二號刑事卷宗）可稽。則被告駕車
    違反規定超速行駛，固難辭過失之責。然原告騎乘腳踏車（慢車）未注意往來車
    輛情形，讓直行之汽車優先通過，即貿然左轉穿越省道，其過失程度顯不低於被
    告。又經本院刑事庭囑託臺灣省彰化縣區車輛行車事故鑑定委員會鑑定之結果，
    亦認定本件交通事故，原告騎乘腳踏車左轉彎不當，為肇事主因；被告駕駛自小
    客車行經無號誌之交岔路口，未減速慢行作隨時停車之準備，為肇事次因，有該
    鑑定委員會九十二年八月四日彰鑑字第九二０五八三號函附之鑑定意見書一份可
    參（見本院上揭刑事案卷）。再經台灣高等法院台中分院函囑台灣省車輛行車事
    故覆議鑑定委員會覆核結果，亦認定原告騎乘腳踏車在無號誌交岔路口穿越道路
    時，疏未注意左右來車迅速通過，為肇事主因；被告駕駛自小客車行經無號誌之
    交岔路口，未減速慢行反超速行駛且未注意車前狀況，為肇事次因，有該覆議鑑
    定委員會九十三年二月二十四日府覆議字第九二一一五五一號函可稽（見台灣高
    等法院台中分院九十二年度交上易字第二一八一號刑事案卷）。是被告抗辯原告
    亦與有過失乙節，堪予採取。
四、按因故意或過失，不法侵害他人之權利者，負損害賠償責任；再者，不法侵害他
    人之身體或健康者，對於被害人因此喪失或減少勞動能力或增加生活上之需要時
    ，應負損害賠償責任；又不法侵害他人之身體、健康．．．被害人雖非財產上之
    損害，亦得請求賠償相當之金額。民法第一百八十四條第一項前段、第一百九十
    三條第一項、第一百九十五條第一項分別定有明文。本件原告確因上開交通事故
    受有傷害，被告之過失行與原告所受損害間即有相當之因果關係，則原告請求被
    告應負過失侵權行為之損害賠償責任，於法有據。
五、次按當事人已證明受有損害而不能證明其數額或證明顯有重大困難者，法院應審
    酌一切情況，依所得心證定其數額，民事訴訟法第二百二十二條第二項定有明文
    。再者，侵權行為賠償之標準，法院應依職權調查被害人實際上損害如何，以定
    其數額之多寡，最高法院十八年上字第二一七０號著有判例可資參照。茲審酌原
    告各項請求金額如次：（一）減少勞動能力部分：原告主張其因被告之侵權行為
    受傷，造成記憶力嚴重衰退達百分之五十以上，減少勞動能力百分之五十，爰依
    九十二年度平均國民年所得三八二九八八元（扣除所得稅），則原告每年減少一
    九一四九四元，按原告自二十足歲起至屆滿六十歲強制退休日止，所受損害00
    00000元，原告自認就本件交通事故與有過失程度為百分之五十，故請求0
    000000元云云。查原告受傷經治療後，因左額葉局部大腦組織缺損，無法
    完全痊癒，遺有神經障礙，依勞工保險殘廢給付標準，其障害程度屬第九項第十
    三等級，喪失勞動能力百分之二三．０七之事實，已據本院囑託財團法人彰化基
    督教醫院鑑定在案，有該醫院九十三年十二月一日九十三彰基院字第九三一二０
    二號函附殘障鑑定報告書在卷可參。次查原告雖陳稱其將來工作所得年收入相當
    於國民年所得三十八萬二千九百八十八元（扣除所得稅）云云，惟衡之社會事實
    與經驗，實無從遽認原告自滿二十歲時起，工作所得即可達月薪三萬元餘元，且
    因個案情形不一，也無從以平均國民年所得，作為每一位被害人可得之年收入之
    依據，故原告此部分之主張不能採取。但原告於交通事故發生前並無身心異常不
    能工作之情形，將來每月至少有目前基本工資一萬五千八百四十元之收入，因此
    ，目前無從預判原告將來之實際收入，而以基本工資計算其勞動能力之損害應屬
    允當。則原告自九十七年七月九日（依據卷附原告年籍資料，原告係七十七年七
    月九日出生）屆滿二十歲時起至一百三十七年七月九日屆滿六十歲應退休時止，
    共有四十年（合計四百八十個月）之工作期間，按每月基本工資一萬五千八百四
    十元計算其減少勞動能力比率之工作所得損失，並依霍夫曼計算方法扣除中間利
    息（期前先付應扣除之利息）後，為九十六萬二千二百九十八元〔計算公式：
    15,840 ×263.00000000（應給付四百八十個月提前給付之利息係數）×23.07%
    = 962,298，元以下四捨五入〕。故原告因減少勞動能力所生之損害為九十六萬
    二千二百九十八元。（二）精神慰撫金部分：本院審酌兩造之身分、地位及經濟
    能力、原告身體傷害之程度等一切情狀，認被告應賠償原告之非財產損害即精神
    慰撫金以三十萬元，始符公允。是原告前開請求之二項損害，其金額合計為一百
    二十六萬二千二百九十八元（962,298＋300,000＝1,262,298）。
六、惟按損害之發生或擴大，被害人與有過失者，法院得減輕賠償金額或免除之，為
    民法第二百十七條第一項所明文規定。本件交通事故之發生，係由於原告騎乘腳
    踏車在無號誌交岔路口穿越道路時，疏未注意左右來車迅速通過，為肇事主因；
    被告駕駛自小客車行經無號誌之交岔路口，未減速慢行反超速行駛且未注意車前
    狀況，為肇事次因，已如前述，審酌兩造過失之情節，認被告應負擔百分之四十
    之過失責任，原告則與有百分之六十之過失責任為允當。是原告上開得請求之金
    額，經過失相抵結果，減輕被告過失責任後，其得請求被告賠償之金額為五十萬
    四千九百十九元（元以下四捨五入）。
七、綜上所述，原告基於侵權行為之損害賠償請求權，請求被告賠償五十萬四千九百
    十九元及自起訴狀繕本送達之翌日即九十三年八月十一日起至清償日止，按年息
    百分之五計算之遲延利息，核屬正當，應予准許。逾此部分所為之請求，為無理
    由，應予駁回。
八、原告陳明願供擔保，聲請宣告假執行，就其勝訴部份，經核並無不合，爰酌定相
    當之擔保金額宣告之；至於其敗訴部分之假執行聲請，已因訴之駁回而失所依附
    ，無從准許。
據上論結，本件原告之訴為一部有理由，一部無理由，依民事訴訟法第三百八十五條
第一項前段、第七十九條但書、第三百九十條第二項，判決如主文。
中　　　華　　　民　　　國　　九十四　　年　　　二　　　月　　 十五 　　日
                          臺灣彰化地方法院民事第一庭
~B法　　　官　蔡紹良
右為正本係照原本作成。
如不服本判決，應於判決送達後二十日內向本院提出上訴狀。
~B法院書記官　田慧賢
中　　　華　　　民　　　國　　九十四　　年　　　二　　　月　　 十五 　　日
